【裁判字號】    98,訴,1159
【裁判日期】    981204
【裁判案由】    搶奪等
【裁判全文】
臺灣桃園地方法院刑事判決              98年度訴字第1159號
公  訴  人  臺灣桃園地方法院檢察署檢察官
被      告  壬○○
上列被告因搶奪等案件，經檢察官提起公訴（98年度偵字第1632
2 、18474 號），本院於準備程序進行中，被告就被訴之事實為
有罪之陳述，經告知簡式審判程序之旨，並聽取當事人之意見後
，裁定進行簡式審判程序，本院判決如下：
    主  文
壬○○犯如附表編號1 至9 所示之罪，各處如附表編號1 至9 所
示之刑。應執行有期徒刑伍年貳月，扣案之口罩壹個沒收。
    事  實
一、壬○○因（一）竊盜案件經本院以94年度易字第197 號判處
    有期徒刑6 月，（二）施用第一、二級毒品案件經本院以94
    年度訴字第1305號分別判處有期徒刑8 月、6 月，（三）因
    搶奪案件經本院以94年度訴字第1241號判處有期徒刑4 年確
    定；上開（一）（二）之罪經本院96年度聲減字第9315號分
    別減為有期徒刑3 月、4 月、3 月，並與（三）合併定應執
    行4 年8 月，於98年5 月5 日縮短刑期假釋出監，並經撤銷
    假釋（本件不構成累犯），詎仍不知悔改，基於意圖為自己
    不法之所有之竊盜、搶奪犯意，先後5 次各於如附表編號1
    、2 、5 、7 、9 所示之時、地、犯罪手法，乘丁○○、己○○、子○○、甲○○、辛○○不備之際，徒手搶奪財物得
    手；先後2 次各於如附表編號3 、8 所示時、地、犯罪手法
    ，竊取庚○○、戊○○所有之重型機車；先後2 次各於附表
    編號4 、6 所示時、地持客觀上對人之生命、身體、安全構
    成威脅，具有危險性，足供兇器使用之扳手1 支，竊取癸○○、乙○○所有之機車車牌（搶奪、竊盜之犯罪事實均詳如
    附表所載），經警調閱路口監視錄影畫面，循線於桃園市○○街103 號壬○○之母親丙○○住處扣得車號GN2-985 重型
    機車1 輛、白色安全帽1 頂，嗣於桃園縣中壢市○○○街38
    號2 樓208 室壬○○住處扣得犯案時所著口罩1 個、上衣1
    件、牛仔褲1 件、搶奪辛○○所得之MOTORO LA 行動電話2
    支等物。
二、案經桃園縣政府警察局桃園分局報告臺灣桃園地方法院檢察
    署檢察官偵查起訴。
    理  由
壹、程序方面：
    按本件被告壬○○所犯係死刑、無期徒刑、最輕本刑為3 年
    以上有期徒刑以外之罪，其於準備程序就前揭被訴事實為有
    罪之陳述，經法官告知簡式審判程序之旨，並聽取被告與公
    訴人之意見後，本院認無不得或不宜改依簡式審判程序進行
    之處，爰依刑事訴訟法第273 條之1 第1 項，裁定本件改依
    簡式審判程序進行，合先敘明。
貳、實體方面：
一、前揭事實，業據被告壬○○迭於警詢、偵查、本院準備程序
    時均坦承不諱（見98偵字第16322 號卷第9 至12頁、第116
    至117 頁、第128 至129 頁、第136 至139 頁，98偵字第18
    474 號卷第4 頁反面、第5 頁、第21至24頁），並有證人丙○○、黃文棋於警詢中之陳述可參（見98偵字第16322 號卷
    第73至75頁、第77至78頁）、桃園縣政府警察局桃園分局搜
    索扣押筆錄、扣押物品目錄表（扣得車號GN2- 985重型機車
    1 輛、白色安全帽1 頂、犯案時所著口罩1 個、上衣1 件、
    牛仔褲1 件、搶奪辛○○所得之MOTOROLA行動電話2 支）、
    車號GN2-985 重機車之代保管單可佐（見98偵字第16322 號
    卷第82頁、第92至94頁、97至99頁），此外尚有：
（一）附表編號1之事實：
    (1)被害人丁○○於警詢、偵查中具結之陳述（見98偵字第16
      322 號卷第16至19頁、第156 頁）
    (2)桃園縣政府警察局桃園分局景福派出所受理刑事案件報案
      三聯單（見同前卷第20頁）
（二）附表編號2之事實：
    (1)被害人己○○於警詢、偵查中具結之陳述（見98偵字第16
      322 號卷第21至22頁、第147 頁）
    (2)桃園縣政府警察局桃園分局同安派出所受理刑事案件報案
      三聯單（見同前卷第24頁）
    (3)被告行搶前，先騎腳踏車至案發地點附近竊取機車後，再
      騎乘車號不詳重型機車至案發地點之監視器翻拍畫面2 張
      （見同前號卷第25頁）
（三）附表編號3之事實：
    (1)被害人庚○○於警詢之陳述（見98偵字第18474 號卷第6
      頁正、反面）
    (2)車號KP2-598 重型機車之車籍資料查詢（見同前卷第7 頁
      ）
（四）附表編號4之事實：
    (1)被害人癸○○於警詢、偵訊中具結之陳述（見98偵字第16
      322 號卷第59頁至60頁、第164 至165 頁）
    (2)桃園縣政府警察局車輛協尋電腦輸入單（車號GYM-017 重
      型機車）（見同前卷第61頁）
    (3)車號GYM-017 重型機車之行照影本（見同前卷第62頁）
    (4)車號GYM-017 重型機車之失車- 唯讀案件基本資料（見同
      前卷第69至71頁）
（五）附表編號5之事實：
    (1)被害人子○○於警詢、偵查中具結之陳述（見98偵字第16
      322 號卷第27頁至30頁、第32至33頁、第167 至168 頁）
    (2)桃園縣政府警察局桃園分局中路派出所受理刑事案件報案
      三聯單（見同前卷第31頁）
    (3)被告騎乘車號GYM-017 之重型機車行經案發路口之監視器
      翻拍畫面4 張（見同前卷第35至36頁）
（六）附表編號6之事實：
    (1)被害人乙○○於警詢、偵查中具結之陳述（見98偵字第16
      322 號卷第63頁、第153 至154 頁）
    (2)桃園縣政府警察局車輛協尋電腦輸入單（車號F3W-137 重
      型機車）（見同前卷第64頁）
    (3)車號F3W-137 重型機車之行照影本（見同前卷第65頁）
（七）附表編號7 之事實：
    (1)被害人甲○○於警詢、偵查中具結之陳述（見98偵字第16
      322 號卷第39頁至40頁、第42至44頁、第150 至151 頁）
    (2)桃園縣政府警察局桃園分局武陵派出所受理刑事案件報案
      三聯單（見同前卷第41頁）
    (3)被告騎乘車號F3W-137 重型機車行經案發路口之監視器翻
      拍畫面6 張（見同前卷第45至47頁）
（八）附表編號8之事實：
    (1)被害人戊○○於警詢、偵查中具結之陳述（見98偵字第18
      474 號卷第8 至11頁，98偵字第16322 號卷第161 頁）
    (2)桃園縣政府警察局車輛協尋電腦輸入單（車號F2W-562 重
      機車）（見同前卷第12頁）
（九）附表編號9之事實：
    (1)被害人辛○○於警詢、偵查中具結之陳述（見98偵字第16
      322 號卷第51頁至52頁、第54至54頁背面）
    (2)贓物認領保管單- 自被告住處扣得之2 支行動電話為被害
      人辛○○遭搶奪之財物（見同前號卷第55頁）
    (3)被告騎乘車號F2W-562 之重型機車行經案發現場之監視器
      翻拍畫面6 張（見同前卷第56至58頁）
（十）綜上，本件事證明確，被告前揭犯行堪以認定。
二、按刑法第325 條第1 項所稱之「搶奪」，係指乘人不備或不
    及抗拒而公然攫取他人支配範圍以內之物，移轉於自己實力
    支配下之行為而言。例如於公共場所，公然奪取他人頸上項
    鍊，或趁婦女不備之際，自身後攫取其皮包等皆屬之。惟搶
    奪行為雖係施用不法腕力，自財物所持人支配範圍內移轉於
    自己之所持，然並不以直接對被害人之身體施加不法腕力，
    或與被害人互相拉扯為必要。茍其出手攫奪財物之情形已達
    共見共聞或不畏見聞之狀況，而不掩形聲，急遽攫取者，仍
    不失為搶奪（最高法院91年度臺上字第6753號判決意旨參照
    ）。次按搶奪罪以乘人不備，不及抗拒，公然掠取其財物為
    成立要件，與竊取者係乘人不知，以和平或秘密方法竊得其
    物之情形，迥然有別（司法院院字第1116號解釋、最高法院
    22年上字第1334號判例、75年度臺上字第634 號判決意旨參
    照）。經查，附表編號1 、2 、5 、7 、9 所示被害人之手
    提包或揹在肩上（編號1 ）、或置放在機車腳踏墊上（編號
    2 、5 、7 ）、或拿在手上（編號9 ），分別係在被害人之
    實力支配範圍內，被告均係乘被害人不及防備之際，公然奪
    取被害人之手提包後逃逸，以致被害人均不及抵抗，惟當下
    隨即為被害人所知悉進而呼救追趕，從而被告於附表編號1
    、2 、5 、7 、9 所示之犯行，並非乘被害人不知而以和平
    、秘密之手段竊取他人財物，與竊盜罪之構成要件尚屬有間
    ，均屬搶奪行為無疑。再按刑法第321 條第1 項第3 款之攜
    帶兇器竊盜罪，係以行為人攜帶兇器竊盜為其加重條件，此
    所謂兇器，其種類並無限制，凡客觀上足對人之生命、身體
    、安全構成威脅，具有危險性之兇器均屬之，且祇須行竊時
    攜帶此種具有危險性之兇器為已足，並不以攜帶之初有行兇
    之意圖為必要（最高法院79年台上字第5253號判例意旨參照
    ）。查被告於附表編號4 、6 行竊所用之扳手，長度約15公
    分，為金屬製品，質地堅硬，業據被告供承在卷（見98偵16
    322 號卷第138 頁），是該扳手客觀上足以對人之生命、身
    體、安全構成威脅，具有危險性，性質上自屬兇器無疑。核
    被告所為，就附表編號1 、2 、5 、7 、9 所示犯行，均係
    犯刑法第325 條第1 項搶奪罪；就附表編號3 、8 所示犯行
    ，均係犯刑法第320 條第1 項之竊盜罪；就附表編號編號4
    、6 所示犯行，均係犯刑法第321 條第1 項第3 款之攜帶兇
    器竊盜罪。其所犯4 次竊盜及5 次搶奪犯行，犯意各別，行
    為互殊，應予分論併罰。爰審酌被告素行不佳，曾有竊盜、
    搶奪前科（見卷附臺灣高等法院被告前案紀錄表），仍不知
    悔改，竟又犯下多次搶奪、竊盜犯行，破壞社會秩序及他人
    財產安全，所生危害非輕，兼衡其生活狀況、國中畢業之智
    識程度、犯罪之動機、目的、手段、被害人所受損害，及坦
    承犯行之犯後態度等一切情狀，分別量處如主文所示之刑，
    並定其應執行之刑，以資懲儆。至扣案之車號GN2-985 號重
    型機車1 台、白色安全帽、上衣1 件、牛仔褲1 件，固係被
    告於行竊時所使用或身著之物，然上開物品乃日常生活之物
    ，與其上開犯行間，並無直接必然關係，尚非供犯罪所用之
    物，爰不併予宣告沒收。至扣案口罩1 個，係被告於附表編
    號9 所示搶奪犯行時，用以遮蔽面容逃避追緝，業據被告供
    陳在卷（見本院簡式審判筆錄第6 頁），並有監視錄影畫面
    可佐（見98偵字第16322 號第57、58頁），為被告所有供附
    表編號9 犯罪所用之物，應依刑法第38條第1 項第2 款，於
    該次所犯罪名下宣告沒收。附表編號3 被告用以竊取他人機
    車之鑰匙，並未扣案，尚乏確證其仍存在；附表編號4 、6
    行竊所用之扳手1 支，並非被告被告所有，業據其供承在卷
    （見本院簡式審判筆錄第3 頁），均不予宣告沒收，併此敘
    明。
據上論斷，應依刑事訴訟法第273 條之1 第1 項、第299 條第1
項前段，刑法第320 條第1 項、第321 條第1 項第3 款、第325
條第1 項、第51條第5 款、第38條第1 項第2 款，刑法施行法第
1 條之1 第1 項、第2 項前段，判決如主文。
本案經檢察官 施昱廷到庭執行職務。
中    華    民    國    98    年    12    月    4    日
                  刑事第一庭    法  官  張瓊華
以上正本證明與原本無異。
如不服本判決應於收受判決後10日內向本院提出上訴書狀，並應
敘述具體理由。其未敘述上訴理由者，應於上訴期間屆滿後20日
內向本院補提理由書( 均須按他造當事人之人數附繕本) 「切勿
逕送上級法院」。
                                書記官  李宜娟
中    華    民    國    98    年    12    月    7     日
附表：
 ┌──┬─────┬─────┬───┬──────────┬────────┐
 │編號│犯罪時間  │犯罪地點  │被害人│犯罪事實            │主文            │
 ├──┼─────┼─────┼───┼──────────┼────────┤
 │ 1  │98年6 月10│桃園縣桃園│丁○○│被告騎乘機車乘丁○○│壬○○意圖為自己│
 │    │日21時許  │市○○路與│      │前去牽車不及防備之際│不法之所有，而搶│
 │    │          │民生路口  │      │，自丁○○左後方徒手│奪他人之動產，處│
 │    │          │          │      │搶奪丁○○揹在肩上之│有期徒刑玖月。  │
 │    │          │          │      │手提包1 只（內有現金│                │
 │    │          │          │      │3 萬餘元、信用卡5 張│                │
 │    │          │          │      │、金融卡3 張、現金卡│                │
 │    │          │          │      │1 張、證件、GUCC I皮│                │
 │    │          │          │      │夾2 只、車鑰匙）得手│                │
 │    │          │          │      │後，騎車逃逸。      │                │
 ├──┼─────┼─────┼───┼──────────┼────────┤
 │ 2  │98年6 月10│桃園縣桃園│己○○│被告騎乘竊取不詳車牌│壬○○意圖為自己│
 │    │日22時50分│市○○路  │      │號碼之重型機車，由後│不法之所有，而搶│
 │    │許        │448 號前  │      │方接近被害人緩速騎乘│奪他人之動產，處│
 │    │          │          │      │之輕型機車後，徒手搶│有期徒刑玖月。  │
 │    │          │          │      │奪被害人置於輕型機車│                │
 │    │          │          │      │腳踏墊上之手提包1 只│                │
 │    │          │          │      │（內含3 萬8000元、身│                │
 │    │          │          │      │份證件、提款卡3 張、│                │
 │    │          │          │      │現金卡1 張、信用卡2 │                │
 │    │          │          │      │張），得手後騎車逃逸│                │
 │    │          │          │      │。                  │                │
 ├──┼─────┼─────┼───┼──────────┼────────┤
 │ 3  │98年6 月中│桃園縣桃園│庚○○│被告以自備之鑰匙竊取│壬○○竊盜，處有│
 │    │旬4 時許  │市○○街54│      │被害人所有之車號KP2-│期徒刑肆月。    │
 │    │          │號旁      │      │598 號重型機車後，得│                │
 │    │          │          │      │手逃逸。            │                │
 ├──┼─────┼─────┼───┼──────────┼────────┤
 │ 4  │98年6 月17│桃園縣桃園│癸○○│被告以客觀上足為兇器│壬○○攜帶兇器竊│
 │    │日16時許  │市○○街1 │      │之扳手，竊取被害人所│盜，處有期徒刑柒│
 │    │          │號前      │      │有之車牌號碼GYM-017 │月。            │
 │    │          │          │      │號機車車牌。        │                │
 ├──┼─────┼─────┼───┼──────────┼────────┤
 │ 5  │98年6 月17│桃園縣桃園│子○○│被告騎乘家中所有之車│壬○○意圖為自己│
 │    │日16時15分│市○○路與│      │號GN2-985 號之重型機│不法之所有，而搶│
 │    │許        │忠一路口  │      │車，並以編號4 竊得之│奪他人之動產，處│
 │    │          │          │      │GYM-017 車牌懸掛其上│有期徒刑捌月。  │
 │    │          │          │      │，再由後方接近子○○│                │
 │    │          │          │      │騎乘之輕型機車，從廖│                │
 │    │          │          │      │月儉右側超車，並以左│                │
 │    │          │          │      │手徒手搶奪被害人置於│                │
 │    │          │          │      │機車腳踏墊上之手提包│                │
 │    │          │          │      │1 只（內含4000餘元、│                │
 │    │          │          │      │行動電話2 支、身分證│                │
 │    │          │          │      │、汽機車駕照、健保卡│                │
 │    │          │          │      │、提款卡2 張、信用卡│                │
 │    │          │          │      │2 張、現金卡1 張），│                │
 │    │          │          │      │得手後騎車逃逸。    │                │
 ├──┼─────┼─────┼───┼──────────┼────────┤
 │ 6  │98年6 月24│桃園縣桃園│乙○○│被告以客觀上足為兇器│壬○○攜帶兇器竊│
 │    │日下午3 時│市○○○街 │      │之扳手，竊取乙○○所│盜，處有期徒刑柒│
 │    │許        │258號前   │      │有之車號F3W-137 號重│月。            │
 │    │          │          │      │型機車車牌。        │                │
 ├──┼─────┼─────┼───┼──────────┼────────┤
 │ 7  │98年6 月24│桃園縣桃園│甲○○│被告騎乘家中所有之車│壬○○意圖為自己│
 │    │日11時21分│市○○路  │      │號GN2-985 號重型機車│不法之所有，而搶│
 │    │許        │242 號前  │      │，並以編號6 竊得之F3│奪他人之動產，處│
 │    │          │          │      │W-137 車牌懸掛其上，│有期徒刑拾月。  │
 │    │          │          │      │再由後方接近被害人騎│                │
 │    │          │          │      │乘行進中之重型機車後│                │
 │    │          │          │      │，從被害人右後側超車│                │
 │    │          │          │      │，用左手徒手搶奪被害│                │
 │    │          │          │      │人置於機車踏墊上之手│                │
 │    │          │          │      │提包1 只（內含20萬餘│                │
 │    │          │          │      │元、存摺7 本、信用卡│                │
 │    │          │          │      │10張、鑽戒1 只、SONY│                │
 │    │          │          │      │相機1 台），得手後騎│                │
 │    │          │          │      │車逃逸。            │                │
 ├──┼─────┼─────┼───┼──────────┼────────┤
 │ 8  │98年7 月23│桃園縣桃園│戊○○│被告趁被害人所有之車│壬○○竊盜，處有│
 │    │日18時許  │市○○路25│      │牌號碼F2W-562 號重型│期徒刑肆月。    │
 │    │          │號前      │      │機車鑰匙未取下之際，│                │
 │    │          │          │      │逕行發動駛離後得手。│                │
 ├──┼─────┼─────┼───┼──────────┼────────┤
 │ 9  │98年7 月23│桃園縣桃園│辛○○│被告騎乘編號8 所竊得│壬○○意圖為自己│
 │    │日18時10分│市○○路52│      │之車號F2W-562 號重型│不法之所有，而搶│
 │    │許        │號前      │      │機車，由後方接近行走│奪他人之動產，處│
 │    │          │          │      │中之辛○○，用左手徒│有期徒刑捌月。扣│
 │    │          │          │      │手搶奪其手中皮包1 只│案之口罩壹個沒收│
 │    │          │          │      │（內有500 元、MOTORO│。              │
 │    │          │          │      │LA牌行動電話2 支、金│                │
 │    │          │          │      │融卡2 張、耳環金飾1 │                │
 │    │          │          │      │對、健保卡、工作證、│                │
 │    │          │          │      │悠遊卡、鑰匙2 串、化│                │
 │    │          │          │      │妝品1 批）得手後騎車│                │
 │    │          │          │      │逃逸。              │                │
 └──┴─────┴─────┴───┴──────────┴────────┘
附錄本案論罪科刑法條：
中華民國刑法第320條第1項（普通竊盜罪）
意圖為自己或第三人不法之所有，而竊取他人之動產者，為竊盜
罪，處5  年以下有期徒刑、拘役或 5 百元以下罰金。
中華民國刑法第321條（加重竊盜罪）
犯竊盜罪而有左列情形之一者，處 6 月以上、 5 年以下有期徒
刑：
一、於夜間侵入住宅或有人居住之建築物、船艦或隱匿其內而犯
    之者。
二、毀越門扇、牆垣或其他安全設備而犯之者。
三、攜帶兇器而犯之者。
四、結夥三人以上而犯之者。
五、乘火災、水災或其他災害之際而犯之者。
六、在車站或埠頭而犯之者。
前項之未遂犯罰之。
中華民國刑法第325條第1項
意圖為自己或第三人不法之所有，而搶奪他人之動產者，處6 月
以上5 年以下有期徒刑。


司法院資訊處製作；財團法人民間司法改革基金會備份。
